臺灣彰化地方法院彰化簡易庭民事裁定
111年度彰簡調字第31號
聲  請  人  楊捷涵  
即  原  告
訴訟代理人  洪正憲  
上列原告與被告王健民等間代位分割遺產事件，本院裁定如下：
    主    文
原告應於本裁定送達30日內，補正如附表所示；逾期不補正，而
有民事訴訟法第249條第2項規定之情形者，得不經言詞辯論，逕
以判決駁回其訴。
    理    由
民事訴訟法第119條第1項規定「書狀及其附屬文件，除提出於
  法院者外，應按應受送達之他造人數，提出繕本或影本」，第
  244條第1項規定「起訴，應以訴狀表明下列各款事項，提出於
  法院為之：一、當事人及法定代理人。二、訴訟標的及其原因
  事實。三、應受判決事項之聲明」，第249條第2項規定「原告
  之訴，有下列各款情形之一者，法院得不經言詞辯論，逕以判
  決駁回之。但其情形可以補正者，審判長應定期間先命補正：
  一、當事人不適格或欠缺權利保護必要。二、依其所訴之事實
  ，在法律上顯無理由」，第428條第1項規定「第244條第1項第
  2款所定事項，原告於起訴時得僅表明請求之原因事實」，第4
  36條第2項規定「簡易訴訟程序，除本章別有規定外，仍適用
  第1章通常訴訟程序之規定」；民法第242條規定「債務人怠於
  行使其權利時，債權人因保全債權，得以自己之名義，行使其
  權利。但專屬於債務人本身者，不在此限」，第1151條規定「
  繼承人有數人時，在分割遺產前，各繼承人對於遺產全部為公
  同共有」，第1164條規定「繼承人得隨時請求分割遺產。但法
  律另有規定或契約另有訂定者，不在此限」。債權人依民法第
  242條規定，提起代位分割遺產之訴，除法律另有規定外，應
  以不含債務人在內之全體繼承人為被告，其當事人始屬適格；
  又除法律另有規定或繼承人另有契約訂定外，並應就遺產全部
  請求分割，否則其訴在法律上為顯無理由。
民事訴訟法第199條第2項規定「審判長應向當事人發問或曉諭
  ，令其為事實上及法律上陳述、聲明證據或為其他必要之聲明
  及陳述；其所聲明或陳述有不明瞭或不完足者，應令其敘明或
  補充之」。當事人適格之要件，固為法院應依職權調查之事項
  ，依上開條文，並有向當事人闡明之義務，惟法院不得代替一
  造當事人為訴訟上之主張及舉證，否則有違審判中立；如法院
  已曉諭當事人，限期命其依據卷內調查所得，補正當事人適格
  之要件，卻不補正，自應由該當事人承擔訴訟之不利結果，不
  容其事後以法院未盡闡明義務為由，任意指摘判決違背法令。
經查：原告依民法第242條規定，代位其債務人王懿怡，請求分割其被繼承人王養源（原名王乞食）所遺而為王懿怡公同共有坐落彰化縣○○鎮○○段000地號土地所有權應有部分6分之1。惟王養源之繼承人為配偶王吳秀英及子女王惠民、王健民、王警民、王化民、王逸民、王斐如、王燮香、王夢樂（長女王氏碧蟬先於王養源死亡，且無配偶或直系血親卑親屬，非王養源之繼承人），王吳秀英死亡後，其繼承人為王惠民、王健民、王警民、王化民、王逸民、王斐如、王燮香、王夢樂，王惠民死亡後，其繼承人為王懿怡，王斐如死亡後，其繼承人尚待原告補正；又王養源之遺產為坐落彰化縣○○鎮○○段000地號土地所有權應有部分6分之1，王吳秀英之遺產為坐落臺東縣○○市○○段00○0地號土地、門牌號碼臺東縣臺東市寶桑路276號房屋、現金新臺幣7,000元，此有本院依職權調取之戶籍資料、遺產稅核定通知書可稽，原告得聲請閱覽、抄錄或攝影上開資料，而知悉其內容。原告未以債務人以外之全體繼承人為被告，且未就王養源及王吳秀英之遺產全部請求分割，其訴在法律上為顯無理由。茲依上開規定，命原告補正如主文所示；逾期不補正，而有民事訴訟法第249條第2項規定之情形者，得不經言詞辯論，逕以判決駁回其訴。
中　　華　　民　　國　　111 　年　　1 　　月　　27　　日
                  彰化簡易庭  法    官  廖政勝
以上正本係照原本作成。
本裁定不得抗告。
中　　華　　民　　國　　111 　年　　1 　　月　　27　　日
                              書 記 官  梁高賓

附表：
提出地政機關所核發，坐落臺東縣○○市○○段00○0地號土地、門
  牌號碼臺東縣○○市○○路000號房屋之第一類登記全部謄本、異
  動索引（均應揭露登記名義人之個人資料，建物如無建號則免
  陳報；另坐落彰化縣○○鎮○○段000地號土地之登記資料免重複
  提出）。
提出戶政機關所核發，王養源（生前籍設：台東鎮寶桑路140號
  ，口號：東台愛口字第0836號）、王吳秀英（身分證統一編號
  ：Z000000000號）、王惠民（身分證統一編號：Z000000000號
  ）、王斐如（身分證統一編號：Z000000000號）及該4人之全
  體繼承人戶籍謄本（記事欄勿省略）、繼承系統表。
以訴狀表明適格之全體被告（注意勿贅列王懿怡為被告）、請
  求之原因事實及應受判決事項之聲明（注意勿漏列王懿怡因繼
  承取得之遺產），並按應受送達之他造人數，提出繕本或影本
  。